臺灣高等法院臺中分院刑事判決　　　　　　　　　　九十一年度上訴緝字第四二號
　　上　訴　人　臺灣彰化地方法院檢察署檢察官
　　上　訴　人
　　即　被　告　乙○○
　　指定辯護人　本院公設辯護人　甲○○
右上訴人因被告殺人案件，不服臺灣彰化地方法院八十九年度重訴字第二號中華民國
八十九年五月十六日第一審判決（起訴案號：臺灣彰化地方法院檢察署八十九年度偵
字第六一六九號），提起上訴，本院判決如左：
    主      文
原判決撤銷。
乙○○殺人，累犯，處有期徒刑拾伍年；褫奪公權拾年。
    事      實
一、乙○○曾於民國八十六年間因違反麻醉藥品管理條例案件，經台灣彰化地方法院
    判處有期徒刑三月確定，於八十六年十月二十四日以易科罰金執行完畢。仍不知
    悔改，於八十八年五月二十四日二十一時許，受其友柯佳富之邀而搭乘他人機車
    前往柯佳富住處飲酒聊天，迄當日約二十二時三十分許，其他友人均已陸續離去
    ，柯佳富乃騎乘其所有車號ＩＣＷ－七八一號機車載送乙○○，於同日二十三時
    許返回彰化縣伸港鄉○○村○○路一六二號乙○○之住處；抵達後，乙○○再請
    柯佳富進入客廳聊天，嗣因乙○○向柯佳富索討兩人所共同出資購買之毒品未果
    ，乙○○欲向柯佳富索回所交付購買毒品之款項新台幣三萬元，引起柯佳富之不
    悅，二人遂發生口角，進而互相推擠拉扯及互毆，乙○○不敵，乃衝出屋外，柯
    佳富隨後追出，此際，乙○○於屋外路旁轉角廢棄磚塊堆處發現有建築裝璜用之
    四方形長條角木，竟萌殺人之犯意，拾取一支殘留有鐵釘之角木，揮向隨後追來
    之柯佳富，柯佳富隨即掉頭轉身躲避而往屋內方向奔跑，在該房屋門口前遭乙○
    ○追上，乙○○明知人體腦部組織構造甚為脆弱，如遭外力重擊，足以發生死亡
    結果，竟仍揮動殘留有鐵釘之角木，朝柯佳富之左後腦部猛擊三至四下，柯佳富
    因後腦突受重擊而昏眩不支倒地，乙○○見狀，唯恐其殺人犯行暴露，即以雙手
    拉起柯佳富之雙腳，使之頭部著地，將之拖住柯佳富之機車停放處，使柯佳富臉
    部朝上，雙腳置於機車右側，頭部置於機車左側，將柯佳富橫置於機車腳踏板上
    ，再騎乘該機車欲將柯佳富載往他處丟棄，途經其住處附近第二公墓旁之產業道
    路時，因重心不穩，連人帶車摔落路旁稻田內，柯佳富終因左後腦部遭受重擊昏
    眩倒地，又遭拉高雙腳，頭部著地拖行至機車踏板上，復被摔落稻田中等動作，
    致其胃內容物嗆入氣管內而發生窒息死亡。乙○○遂將柯佳富及該機車棄置稻田
    中自行徒步返回其住處清理現場，先以舊毛巾擦拭清除現場血跡並褪換衣物後，
    再騎乘其所有之自行車，將前揭用以殺人之角木，攜往其住處附近之大排水溝丟
    棄，該角木旋遭水流沖失，乙○○自認處置妥當後，轉往附近便利商店把玩電動
    玩具。嗣於翌日即八十八年五月二十五日六時二十三分許，路人在上揭稻田中發
    現柯佳富之屍體，報警在上址查獲乙○○所有遺落在柯佳富屍體旁之呼叫器，並
    在乙○○住處查獲有血漬之舊毛巾一條及柯佳富所有之電話記事簿一本，又在其
    門口地上發現些微沾黏柯佳富毛髮之血跡，迄至八十八年六月十三日凌晨四時二
    十分許，知情之曾琮荏（另案審理中）駕駛車號ＦＶ─一七二五號自用小客車附
    載乙○○，行經台中市○○區○路一二○號前，為警當場查獲。
二、案經彰化縣警查局和美分局報請台灣彰化地方法院檢察署檢察官偵查起訴。
    理      由
一、訊據被告乙○○對於右揭時地與被害人柯佳富因合資購買毒品衍生金錢糾紛而發
    生口角，又遭柯佳富徒手毆打，乃持廢棄角木，朝柯佳富之後腦部猛擊三至四下
    ，見柯佳富倒地後，以雙手將柯佳富之雙腳抬高，頭部著地，拖行移至柯佳富所
    騎來之車號ＩＣＷ─七八一號機車踏板上，欲駕駛機車將柯佳富載離現場，途經
    其住處附近第二公墓旁之產業道路時，因重心不穩，不慎連人帶車摔落路旁稻田
    內之事實供承不諱，惟矢口否認有殺人犯行，辯稱：伊因遭被害人柯佳富自後追
    打，基於防衛之意思遂隨手撿取路旁約一百五十公分長之長條角木向後揮擊，無
    意間擊中柯佳富後腦，伊無殺人之故意，之後見柯佳富昏倒在地，想要將其送醫
    急救，遂將其拖行至機車上，並將柯佳富雙腳放在踏板上再扶正其身體靠在伊身
    上，因匆忙而不慎摔落稻田中，才發現柯佳富已經死亡云云。經查：
（一）被告手持長約一百五十公分長之長條角木，朝柯佳富之後腦部猛擊三至四下，
      至柯佳富倒地後，再以雙手將柯佳富之雙腳抬高，頭部著地，拖行移至車號Ｉ
      ＣＷ─七八一號機車踏板上，欲將柯佳富載往他處，途經其住處附近第二公墓
      旁之產業道路時，不慎連人帶車摔落稻田中等情，迭據被告於警訊、偵查及原
      審供承甚明（偵查卷第十一至十五頁、二十二至二十四頁、原審卷第二十五、
      二十六頁），並有案發現場即乙○○住處及陳屍地點即第二公墓旁稻田內之相
      片共三十六張、案發現場及陳屍現場位置圖各一份、案發現場檢查紀錄一紙、
      現場犯案模擬相片三十七張、認定於乙○○住處門口地上採集之毛髮、血跡與
      柯佳富之ＤＮＡ比對結果相符之內政部警政署刑事警察局（八八）刑醫字第四
      九七八六號鑑驗書一份、陳屍現場所遺留乙○○所有之0000000000
      號呼叫器一個、柯佳富所有之電話記事簿一本、有血漬之舊毛斤一條、現場犯
      案過程模擬錄影帶一卷等在卷可資佐證；又柯佳富係因被告持長條角木重擊左
      後腦部，致昏眩不支倒地後，復遭被告拉起雙腳，頭部著地，拖行移至機車踏
      板上以及摔落稻田中等連續動作，致胃內容物嗆入氣管內而發生窒息死亡，有
      相驗勘驗筆錄、解剖勘驗筆錄、相驗屍體證明書等各一份及法務部法醫研究所
      第五六九號鑑定書、八十八年十月十八日法醫所八八文理字第一四六九號函示
      研判意見各一份附卷可憑，足認被告上揭行為與被害人柯佳富死亡之結果，有
      相當因果關係。
（二）次查，被告於偵查中供稱：「雙方發生口角，他起身推我，且想揍我，我起身
      就跑，在屋外的轉角處看到一堆廢角木，便順手拿了一支角木要當武器，他看
      到我拿角木，就往屋內方向跑，我就在後面追，他跑到我家門前的小庭院前，
      我當時很生氣，便持手上的角木，從柯佳富的後腦打約三、四下」等語（偵查
      卷第二十三頁），是依當時情形，柯佳富係徒手自後追打被告，嗣見被告手上
      持有木棍後，即躲避而轉身奔跑，是被告所受現時之侵害已排除，被告持角木
      自後追打柯佳富，衡情難謂係正當防衛；又被告明知後腦部係人體組織結構最
      脆弱之部位，而其以長約一百五十公分之長條角木重擊他人之後腦部，足以致
      人於死，竟仍持之朝柯佳富之後腦部猛擊三至四下，致柯佳富受有左枕部之頭
      皮裂傷一‧五公分、附近二處小刺創分別為直徑○‧三、○‧四公分及頭皮下
      血腫４×４公分之傷害，按腦部為人體之要害，被告竟對被害人後腦部予以猛
      擊，渠用力之猛，殺意至堅，具有殺人之犯意至為灼然。
（三）再查，被告於警、偵訊及至現場模擬犯案過程時，均供承渠係將被害人之臉部
      朝上，雙腳置於機車右側，頭部置於機車左側之方式橫放於機車踏板上以載送
      後被害人至其住處附近第二公墓旁附近，按該地點人煙稀少，倘對被害人欲行
      救護，何以未逕予送醫？竟拉起被害人雙腳任由被害人頭部著地並予以拖行，
      而未予適當之救助，且運送途中摔落稻田，又棄車潛逃，足見所辯出於救護之
      意思，實難令人置信，另被告於原審法院及本院審理時雖翻異前詞，改稱係將
      被害人直放於機車踏板上，惟與前揭警訊、偵查筆錄及現場模擬犯案過程不符
      ，所為翻異均顯屬飾卸之詞，不足採信。
（四）綜上所述，被告所辯委無足採，事證明確，犯行堪以認定。
二、核被告所為，係犯刑法第二百七十一條第一項之殺人罪。其曾於八十六年間因違
    反麻醉藥品管理條例案件，經台灣彰化地方法院判處有期徒刑三月確定，甫於八
    十六年十月二十四日易科罰金執行完畢，有台灣高等法院被告全國前案紀錄表在
    卷可稽，其於執行完畢後五年內再犯有期徒刑以上之本罪，為累犯，應依法加重
    其刑。原審為科刑判決固非無見，惟被告於其住處附近拾取一支殘留有鐵釘之角
    木，揮打被害人頭部時，即有致被害人死亡之直接故意，原審認為係不確定故意
    ，自有未洽，被告上訴意旨以原判量刑過重，指摘原判不當云云；檢察官亦循被
    害人家屬之請求，略以本件尚有共犯及出於預謀云云，指摘原判決不當，均難謂
    有理由，惟原判決既有可議，應由本院將原判決撤銷改判。爰審酌被告犯罪之動
    機、目的、手段，其有多次犯罪前科，僅因上開細故即恣意取人性命，惡性重大
    ，且未與被害人家屬和解，及於本院審理中已深表悔意等一切情狀，量處如主文
    第二項所示之刑，並犯罪之性質，宣告褫奪公權十年。至被告所持以犯罪之長條
    角木，無積極證據證明是被告所有，且已投入排水溝中而遭水流沖失，業據被告
    供明在卷，爰不予諭知沒收。
據上論結，應依刑事訴訟法第三百六十九條第一項前段、第三百六十四條、第二百九
十九條第一項前段，刑法第二百七十一條、第四十七條、第三十七條第二項，判決如
主文。
本案經檢察官簡文鎮到庭執行職務。
中      華      民      國　    九十一     年     三      月     五 　　日
                                臺灣高等法院臺中分院刑事第十庭
                                　　　審判長法  官  林  照  明
                                　　　　　　法　官　蔡　名　曜
                                　　　　　　法  官  盧  江陽
右正本證明與原本無異。
如不服本判決應於收受送達後十日內向本院提出上訴書狀，其未敘述上訴之理由者並
得於提起上訴後十日內向本院補提理由書（均須按他造當事人之人數附繕本）。
　　　　　　　　　　　　　　　　　　　　　　書記官  陳　妙　瑋
中      華      民      國　    九十一     年     三      月     八 　　日
                                                                        Ｒ
